【裁判字號】    92,監,113
【裁判日期】    920730
【裁判案由】    改定監護權
【裁判全文】
台灣台北地方法院民事裁定                          九十二年度監字第一一三號
    聲  請  人  甲○○
右聲請人聲請對許峻傑改定監護權事件，本院裁定如左：
    主      文
聲請駁回。
聲請費用由聲請人負擔。
    理      由
一、按父母均不能行使、負擔對於未成年子女之權利義務，或父母死亡而無遺囑指定
    監護人時，依左列順序定其監護人︰一與未成年人同居之祖父母。二與未成年人
    同居之兄姊。三不與未成年人同居之祖父母。未能依前項之順序定其監護人，或
    為未成年子女之最佳利益，法院得依未成年子女、檢察官、當地社會福利主管機
    關或其他利害關係人之聲請，就其三親等內旁系血親尊親屬、社會福利主管機關
    、社會福利機構或其他適當之人選定或改定為監護人，並得指定監護之方法。法
    院為前項選定或改定前，應命主管機關或其他社會福利機構進行訪視，提出調查
    報告及建議。聲請人或利害關係人亦得提出相關資料或證據，供法院斟酌。依第
    二項選定或改定之監護人，不適用第一千一百零六條之規定。未成年人無第一項
    之監護人，於法院依第二項為其選定確定前，由當地社會福利主管機關為其監護
    人。民法第一千零九十四條定有明文。又未成年人無民法第一千零九十四條監護
    人時始得由利害關係人聲請法院指定之，非訟事件法第七十二條第一項亦定有明
    文。依此規定，必於未成年人無民法第一千零九十四條之監護人時，始有指定監
    護人之問題，且係由利害關係人聲請法院指定之。
二、本件聲請意旨略以：聲請人為兒童許峻傑（男、民國○○○年○月○○日生、身
    分證統一編號：Ｚ000000000號）之姑姑，兒童許峻傑為聲請人弟弟乙
    ○○認領之非婚生子女，乙○○因犯殺人罪經法院判處無期徒刑，現在宜蘭監獄
    執行中，聲請人母親許黃六妹及兒童許峻傑皆由聲請人照料，而聲請人於八十年
    間即赴大陸發展謀生，兒童許峻傑亦同往就學，乙○○亦出具同意書將兒童許峻
    傑之監護權交由聲請人代理，為此聲請改定兒童許峻傑之監護人云云。
三、聲請人主張之事實，固據其提出
    為證，惟查：(一)兒童許峻傑為未成年人，生父母均為其法定代理人（民法第一千
    零八十六條規定參照），享有監護權，即令兒童許峻傑之生父乙○○因在監執行
    而不能行使、負擔對於兒童許峻傑之權利義務，兒童許峻傑尚有生母李淑蘋，在
    法院宣告停止李淑蘋對兒童許峻傑之親權前，李淑蘋仍可行使對兒童許峻傑之監
    護權，倘聲請人欲改定兒童許峻傑之監護權，應先依兒童及少年福利法第四十八
    條規定訴請法院判決宣告停止李淑蘋之親權，始可改定其為兒童許峻傑之監護人
    ，聲請人在提起該項停止親權之訴訟前，不得逕依上開第一千零九十四條規定向
    法院聲請改定監護權。(二)兒童許峻傑之生父乙○○已於八十七年十二月十五日出
    具同意書載明兒童許峻傑之監護權由其母親許黃六妹與姊甲○○（即聲請人）所
    代理等字，且按父母對其未成年之子女，得因特定事項，於一定期限內，委託他
    人行使監護之職務，民法第一千零九十二條定有明文，是以乙○○既以同意書委
    託聲請人在其在監執行中代理行使兒童許峻傑之監護權，聲請人即可憑該同意書
    代理乙○○為兒童許峻傑之監護人，並向戶政機關辦理登記，而不必提起上開停
    止李淑蘋親權之訴訟，台灣高等法院九十年度家抗字第一三二號民事裁定亦同此
    見解。從而，聲請人對於兒童許峻傑聲請改定監護權，與法未合，尚難准許，應
    予駁回。
四、依非訟事件法第八條第一項前段裁定如主文。
中      華      民      國    九十二    年      七      月     三十     日
                                          家事庭法  官  張競文
右為正本係照原本作成。
如對本裁定抗告，須於裁定送達後十日之不變期間內，向本院提出抗告狀。
中      華      民      國    九十二    年      七      月     三十     日
                                                書記官  曾秋月

司法院資訊處製作；財團法人民間司法改革基金會備份。
